【裁判字號】    89,自,453
【裁判日期】    890725
【裁判案由】    誣告等
【裁判全文】
臺灣臺北地方法院刑事判決                        八十九年度自字第四五三號
    自  訴  人  乙○○
    擔當訴訟人  台灣台北地方法院檢察署檢察官
    被      告  甲○○
右列被告因誣告等案件，經自訴人提起自訴，本院判決如左：
    主      文
甲○○無罪。
被訴妨害名譽部分自訴不受理。
    理      由
一、自訴意旨如附件自訴狀所載，因認被告甲○○涉有刑法第一百六十九條第一項之
    誣告及第三百十條第一項之妨害名譽罪嫌。
二、按犯罪事實應依證據認定之，無證據不得推定其犯罪事實，刑事訴訟法第一百五
    十四條定有明文。所謂證據，須適於為被告犯罪事實之證明者，始得採為斷罪資
    料，如未能發現相當證據，或證據不足以證明者，自不能以推測或擬制之詞，以
    為裁判基礎（最高法院五十三年台上字第二七五０號、四十年台上字第八十六號
    判例參照）。又刑法第一百六十九條第一項之誣告罪，以意圖他人受刑事或懲戒
    處分，向該管公務員誣告為構成要件，故該項犯罪不特須指出具體事實，足以使
    人受刑事或懲戒處分，且須明知其為虛偽，具有故意構陷之情形，始能成立，如
    對於事實有所誤認，即缺乏此種意思條件，自難令負誣告責任。（最高法院二十
    二年台上字第三三六八號判例參照）。
三、訊據被告甲○○堅決否認涉有右揭犯行，辯稱：伊告自訴人詐欺案，自訴人藉口
    要買該法拍屋，但都以種種理由推拖，以達無償使用之目的，最後竟達二年餘，
    均係事實，而伊告自訴人竊佔案，乃係台北市政府警察局刑警大隊以自訴人以海
    蟑螂之手法竊佔法拍屋，而移送台灣台北地方法院檢察署檢察官偵查起訴，並非
    伊所告訴，伊絕未造事實，亦無誣告之犯意，請鈞院調卷查明即知等語。
四、經查：
  (一)經本院調取本院八十五年度自字第四八四號被告甲○○自訴自訴人涉犯詐欺案卷
    ，可知係因被告於本院八十三年度執字第一０一九九號拍賣抵押物執行案件中，
    以新台幣八百二十五萬元，標得台北市○○區○○段六字段五九九地號、五九九
    －一、五九九－二、五九九－三號地號應有部分均為萬分之二百七十，及其上建
    物台北市○○路一二七號房屋，而前開執行案號於八十三年十二月二日執行查封
    時，系爭房屋已經自訴人為經營台將汽車商行之用，自訴人亦當場提出租賃契約
    影本附卷；嗣系爭房屋因二次拍賣未能賣出，由執行處於八十四年一月二十七日
    裁定除去林勝良與自訴人之租賃權，惟因自訴人係於查封前即占有系爭房屋，故
    第三次拍賣起，至被告拍得系爭房地之第六次拍賣止，其拍賣公告均公告為不點
    交，是自訴人取得系爭房屋之占有，係因其先前與林勝良之租賃契約，於查封前
    即占有系爭房屋，並無施用詐術而使被告交付系爭房屋予自訴人占有；至自訴人
    與被告洽談買賣事宜，自訴人應以若干價金向被告購買系爭房屋，為雙方締約時
    磋商之自由，而如買賣未成，自訴人有無占有系爭房屋之正當權源，則屬民事糾
    紛，均與詐欺罪之要件未合，乃判決自訴人無罪確定。
  (二)而自訴人經台灣台北地方法院檢察署檢察官以涉犯竊佔罪嫌而提起公訴，經本院
    調取本院八十六年度易字第五五八九號案卷，可知亦以自訴人如係無權占有該房
    地使用，而未返還該房地或未給付對價，有不當得利亦或致被告受有損害之情，
    乃純屬民事糾葛，應另循民事法律途徑解決，自訴人不構成竊佔犯行等情，亦判
    決自訴人無罪定。
  (三)綜合上情，足見上開二案均係因被告向法院標得上開房地後，因自訴人仍占用該
    房地，遲未將該房地交還予被告，被告遂對自訴人提出詐欺之自訴及竊佔之告訴
    ，因係屬民事糾葛，自訴人雖終獲無罪之判決，惟被告所指訴之事實，並非全屬
    虛妄不實，難認其有誣告之犯意，尚難以其對於自訴人是否構成上開罪名之事實
    有所誤認，即遽認其有誣告之犯意。被告此部分犯行尚屬不能證明，此外本院復
    查無其他積極事據足資證明被告確有前開犯行，不能證明其犯罪，自應為其無罪
    之諭知。
五、按告訴乃論之罪，其告訴應自得為告訴之人知悉犯人之時起，於六個月內為之；
    而告訴或請求乃論之罪，已不得為告訴或請求者，不得再行自訴；又不得提起自
    訴而提起者，應諭知不受理之判決，分別為刑事訴訟法第二百三十七條第一項、
    第三百二十二條及第三百三十四條所明定。
六、經查自訴人以被告前造事實，誣告其犯詐欺及竊佔罪，另涉有妨害名譽罪嫌。
    然查被告係於八十五年五月二十日對自訴人提出詐欺之自訴，於八十六年六月二
    十四日判決自訴人無罪確定，復於八十六年一月二十八日向台北市政府警察局刑
    警大隊對自訴人提出竊佔之告訴，於八十六年十二月六日判決自訴人無罪確定，
    業據本院調取上開案卷查明無訛，是自訴人自斯時起既已知悉係被告所為，然自
    訴人遲至八十九年五月十六日始對被告提出妨害名譽之自訴，顯已逾告訴期間，
    揆諸前揭規定，其自訴於法未合，自應諭知不受理之判決。
七、自訴人經合法傳喚，無正當理由不到庭，爰通知檢察官擔當訴訟。
據上論斷，應依刑事訴訟法第三百四十三條、第三百零一條第一項、第三百三十四條
、第三百三十一條第二項，判決如主文。
本案經檢察官戴文亮到庭執行職務
中      華      民      國      八十九      年     七     月   二十五   日
                                      臺灣臺北地方法院刑事第四庭
                                          法  官  金  學  坪
右正本證明與原本無異。
如不服本判決，應於判決送達後十日內，向本院提出上訴狀。
                                          書記官  孫  捷  音
中      華      民      國      八十九      年     八     月     二     日


司法院資訊處製作；財團法人民間司法改革基金會備份。
